【裁判字號】    97,台聲,309
【裁判日期】    970410
【裁判案由】    給付違約金等聲請本院選任律師為其第三審訴訟代理人暨訴訟救助
【裁判全文】
最高法院民事裁定              九十七年度台聲字第三０九號
聲  請  人  甲○○
上列聲請人因與民安瓦斯實業股份有限公司等間請求給付違約金
等事件，對於中華民國九十六年十二月二十六日台灣高等法院台
中分院第二審判決及裁定（九十四年度智上字第一Ｏ號），分別
提起上訴或抗告，聲請本院選任律師為其第三審訴訟代理人暨訴
訟救助，本院裁定如下：
    主  文
聲請駁回。
聲請訴訟費用由聲請人負擔。
    理  由
按當事人因無資力支出訴訟費用而聲請訴訟救助，或因無資力委
任訴訟代理人而聲請第三審法院為之選任律師為其訴訟代理人者
，關於無資力支出訴訟費用或委任訴訟代理人之事由，應提出可
使法院信其主張為真實並能即時調查之證據，以釋明之，此觀民
事訴訟法第一百零九條第二項、第二百八十四條、第四百六十六
條之二第一項之規定自明。又當事人在下級審曾經繳納裁判費，
而於訴訟進行中不能釋明其經濟狀況確有重大之變遷，不得遽請
救助。本件聲請人就其與相對人民安瓦斯實業股份有限公司等間
請求給付違約金等上訴及抗告事件，聲請本院為之選任律師為其
訴訟代理人暨訴訟救助，無非以：伊係專利權人，享有國家擔保
即等同有資力人士之擔保，故請依台灣台中地方法院（下稱台中
地院）及台灣高等法院（下稱高本院）准許訴訟救助之前例，再
准伊訴訟救助云云，為其論據，然查所謂專利，係指凡可供產業
上利用之發明、新型及新式樣，而依專利法申請取得之發明專利
、新型專利及新式樣專利，此與民事訴訟法第一百零九條第三項
所定以代釋明之保證書，係由受訴法院管轄區域內有資力之人出
具，其內應載明具保證書人於聲請訴訟救助人負擔訴訟費用時，
代繳暫免之費用字樣，二者顯然不同，故聲請人以其為專利權人
充作釋明無資力支出訴訟費用及委任律師為其訴訟代理人之用，
揆諸前揭說明，尚難謂合。至距今已達十餘年，於民國八十二年
、八十五年間作成之高本院八十二年度聲字第四十五號裁定及台
中地院八十五年度救字第十八號、第十九號裁定，則不足以釋明
聲請人現無資力支出訴訟費用及委任律師為其訴訟代理人。況聲
請人在第一審曾經繳納裁判費，有自行收納款項統一收據在卷可
稽，且亦未提出能即時調查之證據，以釋明其經濟狀況於訴訟進
行中有重大之變遷，其聲請即屬不應准許。
據上論結，本件聲請為無理由。依民事訴訟法第九十五條、第七
十八條，裁定如主文。
中    華    民    國  九十七  年    四    月    十    日
                      最高法院民事第四庭
                          審判長法官  許  朝  雄
                                法官  陳  淑  敏
                                法官  鄭  玉  山
                                法官  吳  麗  女
                                法官  黃  義  豐
      本件正本證明與原本無異
                                      書  記  官
中    華    民    國  九十七  年    四    月  二十三  日
                                                      Ｑ


司法院資訊處製作；財團法人民間司法改革基金會備份。
